---
title: "Statistiques descriptives – Enquête"
format:
  html:
    theme: cosmo
    toc: true
    toc-depth: 2
execute:
  echo: false
  warning: false
  message: false
---

```{r setup}
library(tidyverse)
library(here)
library(scales)
library(dplyr)
library(stringr)
library(sf)
library(ggplot2)
library(here)
library(ggrepel)


library(sf)
library(ggplot2)
library(maps)



coordonnees <- readRDS(here("1_data/processed/donnees_contact.rds")) 




```

# Indicateurs globaux

```{r}
nb_individus <- nrow(coordonnees)

age_moyen <- coordonnees %>%
  mutate(age = 2025 - anai) %>%
  summarise(age_moyen = mean(age, na.rm = TRUE)) %>%
  pull(age_moyen)

sex_ratio <- coordonnees %>%
  summarise(
    pct_femmes = mean(sexe == "Féminin", na.rm = TRUE) * 100
  ) %>%
  pull(pct_femmes)

nb_enfants_moyen <- mean(coordonnees$NBENF, na.rm = TRUE)

pct_faibles_diplomes <- coordonnees %>%
  summarise(
    pct = mean(
      dipl %in% c(
        "Aucun diplôme",
        "BEPC, brevet élémentaire, brevet des collèges, DNB",
        "CAP, BEP ou diplôme de niveau équivalent"
      ),
      na.rm = TRUE
    ) * 100
  ) %>%
  pull(pct)

```

-   **Nombre d’individus** : `r nb_individus`

<!-- -->

-   **Âge moyen** : `r round(age_moyen, 1)`

<!-- -->

-   **Part de femmes** : `r round(sex_ratio, 1)` %

<!-- -->

-    **Nombre moyen d’enfants** : `r round(nb_enfants_moyen, 1)`

<!-- -->

-    **Faibles diplômes (\< bac)** : `r round(pct_faibles_diplomes, 1)` %

# Répartition par sexe et configuration familiale

```{r}
coordonnees %>%
  ggplot(aes(x = sexe, fill = souspop)) +
  geom_bar(position = "fill") +
  scale_y_continuous(labels = percent_format()) +
  coord_flip() +
  labs(
    title = "Configuration familiale d’égo",
    x = NULL,
    y = "Pourcentage"
  ) +
  theme_minimal() +
  theme(legend.position = "top")

```

```{r}
# URL du shapefile ZIP officiel
url <- "https://data.iledefrance.fr/api/explore/v2.1/catalog/datasets/communes-france/exports/shp?lang=fr&timezone=Europe%2FBerlin&use_labels=true"

# Chemin temporaire pour télécharger le zip
temp <- tempfile(fileext = ".zip")
download.file(url, temp)

# Décompresser le zip dans un dossier temporaire
unzip_dir <- tempdir()
unzip(temp, exdir = unzip_dir)

# Trouver le fichier .shp dans le dossier décompressé
shp_file <- list.files(unzip_dir, pattern = "\\.shp$", full.names = TRUE)

# Lire le shapefile
idf_sf <- st_read(shp_file[1])

# Visualiser
carte_idf <- ggplot(idf_sf) +
  geom_sf(data = idf_sf, fill = "grey95", color = "grey60") +
  coord_sf(expand = FALSE) +
  theme_void() 


communes_counts <- coordonnees %>%
  mutate(Commune = if_else(str_starts(Commune, "PARIS"), "PARIS", Commune)) %>%
  group_by(Commune, sexe) %>%  # ou code_postal si tu utilises les codes postaux
  summarise(nb_individus = n())



idf_sf_counts <- idf_sf %>%
  left_join(communes_counts, by = c("Nom_Officie.8" = "Commune")) %>%
  filter(!is.na(nb_individus))

centres <- st_centroid(idf_sf_counts)
coords <- st_coordinates(centres)
centres <- centres %>%
  mutate(
    X = coords[, 1],
    Y = coords[, 2]
  )

ggplot() +
  geom_sf(data = idf_sf, fill = "grey95", color = "grey60") +  # fond des communes
  geom_sf(data = centres, aes(size = nb_individus, color = sexe ), alpha = 0.7) +
  geom_text_repel(
    data = centres,
    aes(x = X, y = Y, label = paste0(str_to_title(Nom_Officie.8), " [", nb_individus, "]")),
    size = 2.5,
    max.overlaps = Inf,
    box.padding = 0.3,
    point.padding = 0.2,
    min.segment.length = 0
  ) +
  scale_size_continuous(
    range = c(1, 15),
    name = "Nombre d'individus\n dans l'échantillon"
  ) +
  scale_color_discrete(
    name = "Sexe des individus\nenquêtés dans\nla commune"
  ) +
  coord_sf(expand = FALSE) +
  theme_void()+ 
  theme(legend.position = "top")


```
